臺灣花蓮地方法院刑事判決　　　　　　　96年度花易字第43號
公　訴　人　臺灣花蓮地方法院檢察署檢察官
被　　　告　丁○○
上列被告因詐欺案件，經檢察官聲請以簡易判決處刑（96年度偵
字第2627號），本院認不應以簡易判決處刑，改依通常程序審理
，並判決如下：
    主  文
丁○○共同連續意圖為自己不法之所有，以詐術使人將本人之物
交付，處有期徒刑拾月。減為有期徒刑伍月，如易科罰金，以銀
元參佰元即新臺幣玖佰元折算壹日。
    事  實
一、丁○○與甲○○、乙○○ (此2 人由本院先行以簡易程序處
    刑已判決確定）共同基於意圖為自己不法所有之概括犯意，
    連續於95年5、6月間，分別在花蓮縣吉安鄉監理站附近之來
    來檳榔攤及花蓮縣吉安鄉○○○街26號丙○○之住處，以詐
    術設賭局與丙○○玩撲克牌13支，使丙○○陷於錯誤而與之
    賭博財物，前後共6 次，其詐賭之方式為由甲○○指示丁○○分別在撲克牌之左上角或右下角等處以指甲作暗記，將好
    牌分給甲○○等三人，不好之牌則分給丙○○，合計向丙○○詐取財物約新臺幣（下同）40萬元後，三人朋分。惟丙○○因覺有異乃起疑心，事後察看撲克牌發現有上開折角、刮
    痕等暗記，向甲○○詢問後，甲○○坦承確有詐賭而得知上
    情，嗣於另案中向警供述此事，因而查獲。
二、案經臺灣宜蘭地方法院檢察署檢察官呈請臺灣高等法院檢察
    署檢察長令准移轉臺灣花蓮地方法院檢察署檢察官偵查及聲
    請簡易處刑。
    理  由
一、訊據被告丁○○固坦承確實有與甲○○、乙○○、丙○○三
    人一起賭博，且丙○○確實有輸錢等情，惟矢口否認與甲○○、乙○○2 人共同設局詐騙或有何使用詐術之詐欺犯行，
    並辯稱：渠等都是正常玩牌，伊是因為拿牌拿不起來，才用
    指甲去摳牌，才會摺到牌，伊也有輸錢的時候，當場也有很
    多人插花來玩，不只4 人，不知道甲○○、乙○○2 人如何
    換牌云云。惟查：
  (一)上揭犯罪事實，業據證人甲○○於本院審理時具結證稱：「
    我與丁○○聯絡好要去丙○○家賭博，乙○○是配合玩牌」
    、「我找他詐賭是因為我覺得他的技巧很好」、「丁○○把
    好牌都發給我們，我知道丁○○有動手腳，他都是在牌的左
    上角或右下角作記號，這是丙○○發現的」、「每次都是丙○○輸是我們計畫好的」、「我是事後才知道丁○○是用指
    甲作記號，但出老千是我們事先就約好的」、「我們三個人
    的錢加在一起後，我分四等分，其他二人各分三等分」等語
    （詳見本院卷第23至25頁）。又證人乙○○具結證稱：「是
    甲○○找我去和丙○○賭博，他說他有認識會發牌的人，叫
    我去配合他們玩牌，就是指配合他們去詐賭」、「甲○○有
    說是找丁○○來詐賭... 我後來才檢視那個牌，覺得有指甲
    的痕跡」、「我們有說好，只要丙○○不要贏就好了」、「
    我們找丁○○來是要詐騙丙○○，我們自己沒有辦法用發牌
    來騙丙○○」、「我們把贏得錢全部交給甲○○，並由甲○○分配」等語（詳見本院卷第27至30頁）。被害人即證人丙○○具結證稱：「我是在丁○○發牌時看到牌上有摺角，但
    因為當時丁○○發牌速度很快，所以我無法確定，後來我找
    甲○○確認... 他承認後，就跟我說他是找丁○○來出老千
    」、「丁○○玩牌後，都會馬上把牌丟到垃圾桶，我想說要
    留下來給小孩玩，就把牌拿出來，才發現四張Ａ的對角都有
    摺出角度，我才去問甲○○，而且玩牌時四張Ａ常常出現」
    等語（詳見本院卷第32頁），足以證明。甲○○等3 人對於
    上開詐欺之經過情形均證述綦詳，內容相互一致，堪信為真
    實。
  (二)復查，證人甲○○、乙○○、丙○○等均證稱，在花蓮縣吉
    安鄉監理站附近之來來檳榔攤共賭3 次、在花蓮縣吉安鄉○○○街26號丙○○之住處亦共賭3 次，乃合計6 次，都只是
    4 個人在賭（詳見本院卷第25頁、第28頁及第31頁）。證人
    乙○○雖承認與甲○○間有偷換牌之情形，惟證稱偷換牌次
    數不多，因為必須2 人坐在身邊時才有機會給對方偷看及換
    牌，換牌是臨時起意的，不是最初3 人商議的計畫，都是丁○○拿到最大的牌，才有辦法詐騙丙○○，因為玩13支每把
    之輸贏有計算倍數，要趁發牌時掌控好牌影響輸贏的倍數（
    詳見本院卷第30頁）。又被告經常玩牌，且發牌速度很快，
    業據證人甲○○、乙○○、丙○○等證述明確，被告應無可
    能因牌拿不起來，須用指甲摳出痕跡之情事，加之證人甲○○、乙○○已對其相約詐賭之犯行坦承不諱，指證歷歷，顯
    見被告所辯，顯不可採。
  (三)綜上所述，被告因具備於紙牌做記號及透過洗牌而影響發牌
    結果之技術，係俗稱之老千，乃應甲○○之邀請，與乙○○
    三人一同以詐術設賭局，事前約定由被告在紙牌上做手腳，
    利用發牌機會將好牌發給甲○○等三人，壞牌發給丙○○，
    使丙○○陷於錯誤，誤以為運氣不佳而賭輸，陸續交付賭款
    約40萬元，再事後由被告3 人朋分，故被告確有使用詐術賭
    博之詐欺犯行，被告所辯無非卸責之詞，不足採信。是本件
    事證明確，被告犯行堪以認定，應予依法論科。
二、按被告行為後，刑法於94年2月2日修正公布，95年7月1日施
    行，又刑法施行法亦於95年6月14日增訂第1條之1 。修正後
    刑法第2條第1項規定：「行為後法律有變更者，適用行為時
    之法律。但行為後之法律有利於行為人者，適用最有利於行
    為人之法律。」係規範行為後法律變更所生新舊法律比較適
    用之準據法，於新法施行後，應適用修正後刑法第2條第1項
    之規定，為「從舊從輕」之比較。且比較時應就罪刑有關之
    共犯、未遂犯、想像競合犯、牽連犯、連續犯、結合犯，以
    及累犯加重、自首減輕暨其他法定加減原因（如身分加減）
    與加減例等一切情形，綜其全部罪刑之結果而為比較後，再
    適用有利於行為人之法律處斷，而不得一部割裂，分別適用
    不同之新舊法，有最高法院24年上字第4634號、29年上字第
    964號判例意旨及最高法院95年第8次刑事庭會議決議以資參
    照。經查：
  (一)修正前刑法第28條規定：「二人以上共同實施犯罪之行為者
    ，皆為正犯。」，修正後刑法第28條規定：「二人以上共同
    實行犯罪之行為者，皆為正犯。」，剔除未參與犯罪實行行
    為之預備及陰謀共同正犯，然對本件被告而言，其已參與實
    行行為，修正前後之規定，並無何者有利或不利之情形。
  (二)關於罰金刑：刑法第339條第1項之罪，法定刑得科或併科銀
    元1,000 元以下罰金，而依被告行為時之修正前刑法第33條
    第5 款規定：「主刑之種類如左：五、罰金：一元（指銀元
    ）以上。」，換算新臺幣後，為新臺幣3 元以上。惟被告行
    為後修正後刑法第33條第5 款規定：「主刑之種類如下：五
    、罰金：新臺幣一千元以上，以百元計算之。」，經比較修
    正前後關於科處罰金刑之最低刑度規定，自應以被告行為時
    之修正前刑法較有利於被告。
  (三)被告行為後，刑法業已刪除舊刑法第56條連續犯之規定，此
    刪除雖非犯罪構成要件之變更，但顯已影響行為人刑罰之法
    律效果，自屬法律有變更，經比較新、舊法結果，以適用被
    告之行為時之規定較有利於被告。
  (四)綜上，本件經綜合比較之結果，依修正後刑法第2 條第1 項
    前段規定，應適用修正前刑法第28條之共同正犯、第56條之
    連續犯及第33條第5 款之規定。
三、核被告所為，係犯刑法第339條第1項之詐欺取財罪。被告所
    犯上開之罪與甲○○、乙○○2 人間有犯意之聯絡及行為之
    分擔，均為共同正犯。被告先後6 次詐欺之行為，時間緊接
    ，手段相同，觸犯構成要件相同之罪名，顯係基於概括犯意
    反覆為之，應依修正前刑法第56條之規定論以一罪，並加重
    其刑。爰審酌被告無犯罪前科，素行尚佳，其犯罪之動機、
    手段均惡性非淺，所生危害社會善良風俗之情節重大、詐欺
    所得之金額甚高，及犯後飾詞狡辯，態度不佳等一切情狀，
    量處如主文所示之刑。
四、修正後刑法第41條第1 項前段關於易科罰金之折算標準，由
    修正前同法第41條第1 項前段之「以一元以上三元以下折算
    一日」（依修正前已刪除之罰金罰鍰提高標準條例第2 條規
    定，就其原定數額提高為100 倍折算1 日，則最高應以銀元
    300 元折算1 日，即新台幣900 元折算為1 日），提高為「
    以新台幣一千元、二千元或三千元折算一日」，比較修正前
    後之折算標準，應以修正前之規定，較有利於被告，而應適
    用之。又被告行為係在96年4 月24日以前，合於中華民國96
    年罪犯減刑條例第2 條第1 項第3 款之規定，應予減其宣告
    刑2 分之1 如主文所示，並依修正前刑法第41條第1 項前段
    之規定，諭知減得之刑之易科罰金折算標準。
據上論斷，應依刑事訴訟法第452 條、第299 條第1 項前段，刑
法第2 條第1 項前段、第339 條第1 項，修正前刑法第28條、第
56條、第41條第1 項前段，罰金罰鍰提高標準條例第1 條前段，
修正前罰金罰鍰提高標準條例第2 條，現行法規所定貨幣單位折
算新臺幣條例第2 條，中華民國96年罪犯減刑條例第2 條第1 項
第3 款、第7 條、第9 條，判決如主文。
本案經檢察官孫源志到庭執行職務。
中　　華　　民　　國　　96　　年　　10 　月　 　29　　日
　　　　　　　　        臺灣花蓮地方法院刑事第二庭
                              審判長法  官  林碧玲
                                    法  官  林恒祺
                                    法  官  沈培錚
上列正本證明與原本無異。
如對本判決不服，應於送達後10日內，向本院提出上訴狀（上訴
狀應記載具體上訴理由並應抄附繕本）告訴人或被害人如對於本
判決不服者，應具備理由請求檢察官上訴，其上訴期間之計算係
以檢察官收受判決正本之日期為準。
中　　華　　民　　國　　96　　年　　10　　月　　29　　日
                                    書記官
附錄本案論罪科刑法條：
中華民國刑法第339條第1項：
意圖為自己或第三人不法之所有，以詐術使人將本人或第三人之
物交付者，處5年以下有期徒刑、拘役或科或併科1千元以下罰金
。
